【裁判字號】    96,簡上,247
【裁判日期】    970910
【裁判案由】    確認租賃關係存在
【裁判全文】
臺灣臺北地方法院民事裁定             96年度簡上字第247號
上  訴  人  甲○○
            乙○○
共      同
訴訟代理人  陳國雄律師
            蔡建賢律師
上列當事人與被上訴人財政部國有財產局台灣北區辦事處間確認
租賃關係存在事件，上訴人對於中華民國97年1月18日本院第二
審判決提起上訴，本院裁定如下：
    主  文
上訴駁回。
第三審訴訟費用由上訴人負擔。
    理  由
一、按對於簡易訴訟程序之第二審裁判，提起第三審上訴或抗告
    ，須經原裁判法院之許可。前項許可，以訴訟事件所及之法
    律見解具有原則上之重要性者為限，民事訴訟法第436條之
    三第1項、第2項定有明文。所謂適用法規顯有錯誤，係指原
    第二審判決就其取捨證據所確定之事實適用法規顯有錯誤而
    言，不包括認定事實不當、判決不備理由或理由矛盾之情形
    在內。而所謂原則上之重要性，係指該上訴事件所涉及之法
    律問題，意義重大而有加以闡釋之必要者而言。
二、本件上訴人提起第三審上訴係以：(一)被上訴人於與上訴人就
    坐落臺北市○○區○○段二小段第2－19地號、面積168平方
    公尺之土地，及其上建號同段第148號、門牌號碼臺北市中
    正區○○○路○段6巷1之1號、面積57.7平方公尺之房屋（下
    稱系爭房地）訂立租賃契約前，曾對占有系爭房地之訴外人
    王以豪聲請強制執行點交系爭房地，因系爭房地當時同時有
    一戶籍三個人（王以豪及上訴人），上訴人遂以系爭房地現
    使用人之身分向被上訴人申請承租，經被上訴人審核准許，
    上訴人並依法繳付相當租金之占有使用系爭房地5年之補償
    費及95年之租金，是上訴人乃以訴外人王以豪占用系爭房地
    之事實作為向被上訴人申請承租之要件事實，則上訴人於訂
    立系爭房地租賃契約時所出具之切結書，所指稱「無他戶設
    籍住用之範圍」，依民法第98條規定探求當事人之真意，應
    認王以豪非切結書上之他人或第三人，原審曲解切結書文意
    認定上訴人切結不實，原判決適用法規顯有不當；(二)系爭房
    地雖為國有財產，然兩造就系爭房地成立之租賃契約為私法
    契約，契約之成立及生效自應依民法規定定之。被上訴人與
    上訴人訂立系爭房地之租賃契約時，系爭房地尚有訴外人王
    以豪之占用，是應認出租人即被上訴人違反民法第423條之
    義務，且契約全文又無上訴人應於訂約後將訂約前占有系爭
    房地之前手加以排除之明文，上訴人自無排除前手占有之義
    務。被上訴人之內部管理規則僅供機關內部為行政施政之依
    據，除經人民同意外，不得援引其內容作為撤銷、解除系爭
    租賃契約之依據，原審逕以被上訴人之內部管理辦法拘束兩
    造之租賃契約，使本應由被上訴人承擔之責，反歸責予承租
    人未實際居住使用租賃物，並以之作為撤銷租約之理由，顯
    有適用法令違誤之違法；(三)民法第148條第2項規定誠信原則
    中禁反言原則，尚包含行為人之行為外觀導致相對人信賴產
    生失權效果。上訴人申請承租時，被上訴人知系爭房地有王
    以豪及上訴人共同設籍及居住之事實，而審查同意上訴人承
    租申請，並收取上訴人就王以豪占用系爭房地5年期間之補
    償費，再以上訴人僅有設籍未有居住理由撤銷並沒收已繳補
    償費，其所為顯違禁反言原則，原判決適用法規顯有不當等
    語。
三、經查：
  (一)系爭房地於上訴人94年6月15日向被上訴人申請承租時，同
    時有王以豪及上訴人設籍居住，而嗣後王以豪以上訴人二人
    係訴外人宗才靜之人頭，訴請上訴人遷出系爭房地之1戶籍
    ，王以豪復向被上訴人主張其始為現住戶並申請承租，顯見
    上訴人於締約出具切結書，王以豪尚住居且設籍其內，且王
    以豪與上訴人間之設籍及占用並有爭執與糾葛，上訴人又無
    主張其取得系爭房地完整之占有，訴請王以豪遷出以保全其
    占有之完整，原審據此認定上訴人有切結不實之情，並無違
    誤。況上訴人出具之切結書是否有排除王以豪而保證無他人
    占用之意思，屬法院取捨證據、認定事實之職權行使，揆諸
    首開說明，亦非屬適用法規顯有錯誤之情形，上訴人執此指
    摘原判決違背法令，即無可取。
  (二)再原審僅以被上訴人內部之國有非公用不動產出租管理辦法
    作為認定上訴人是否具備承租系爭房地之資格，未據上開管
    理辦法為由撤銷系爭租賃契約，是上訴人空言指摘原審以被
    上訴人之內部管理辦法作為撤銷租約之理由，顯有適用法令
    違誤之違法云云，並無足取。
  (三)又雖被上訴人於上訴人申請系爭房地時已知悉並同意當時尚
    另有王以豪設籍居住之狀況，而與上訴人簽立系爭租賃契約
    ，然此僅為節省締約時調查之勞費，信賴上訴人確無切結不
    實之情事，而先予同意承租，於嗣後查明上訴人確有切結不
    實之情事，再依據兩造之約定撤銷或終止系爭租賃契約，被
    上訴人並無任何違反誠信原則及禁反言之問題。上訴人以被
    上訴人收取其就王以豪占用系爭房地5年期間之補償費，主
    張被上訴人行為有違禁反言原則，為對判決理由有所不服，
    非屬適用法規顯有錯誤之情形，上訴人執此主張原判決違背
    法令，應不可採。
四、綜上所述，上訴人所執上開上訴事由，無非係就本院第二審
    判決認定兩造是否成立租賃關係之取捨證據、認定上訴人出
    具切結書是否有切結不實而得撤銷之事實加以指摘，要與適
    用法規是否顯有錯誤無涉，且亦無所涉及之法律見解具有原
    則上重要性之情事，依前說明，其上訴即難認為合法，自不
    應許可。
五、據上結論，本件上訴不應許可。依民事訴訟法第436條之3第
    3 項、第95條、第78條，裁定如主文。
中    華    民    國    97    年    9     月    10    日
                  民事第二庭  審判長法  官  朱漢寶
                                    法  官  陳秀貞
                                    法  官  陳雯珊
以上正本係照原本作成
如對本裁定抗告須於裁定送達後10日內向本院提出抗告狀，並繳
納抗告費新臺幣1,000元
中    華    民    國    97    年    9     月    10    日
                                    書記官  陳彥樺


司法院資訊處製作；財團法人民間司法改革基金會備份。
